臺灣高等法院臺中分院刑事判決　　　　 96年度上訴字第905號
上　訴　人　臺灣苗栗地方法院檢察署檢察官
被　　　告　甲○○
上列上訴人因被告違反毒品危害防制條例案件，不服臺灣苗栗地
方法院95年度訴字第697號中華民國96年1月16日第一審判決（起
訴案號：臺灣苗栗地方法院檢察署95年度毒偵字第1421號），提
起上訴，本院判決如下：
    主  文
原判決撤銷。
甲○○施用第一級毒品，累犯，處有期徒刑捌月。扣案之注射針
筒壹支及夾鏈袋壹個，均沒收。
    事  實
一、甲○○於民國90年間因犯施用毒品案件，經臺灣苗栗地方法
    院裁定送觀察、勒戒後，經評定無繼續施用毒品之傾向，於
    91年1月14日出所，由臺灣苗栗地方法院檢察署檢察官於91
    年1月14日以91年度毒偵字第23號為不起訴處分確定。甲○
    ○又於91年間因犯施用毒品案件，經臺灣苗栗地方法院裁定
    送觀察、勒戒後，經評定有繼續施用毒品之傾向，經檢察官
    提起公訴，並經臺灣苗栗地方法院檢察署檢察官聲請強制戒
    治，由臺灣苗栗地方法院裁定送強制戒治，於強制戒治期間
    屆滿3個月後，其成績經評定為合格，無繼續戒治之必要，
    而由臺灣苗栗地方法院檢察署檢察官聲請，經臺灣苗栗地方
    法院裁定停止戒治，所餘戒治期間付保護管束，於91年10月
    23日停止戒治出所，已於92年4月2日保護管束期間屆滿視為
    強制戒治執行完畢。另甲○○於91年間因施用毒品案件，經
    檢察官提起公訴後，經臺灣苗栗地方法院於91年5月31日以
    91年度訴字第188號判決判處有期徒刑8月，於91年7月8日判
    決確定，並於92年12月20日縮刑期滿執行完畢。甲○○猶不
    知悔改，於上開強制戒治執行完畢後5年內，又基於施用第
    一級毒品海洛因之犯意，於95年10月19日上午9時許，在苗
    栗縣造橋鄉「造橋火車站」旁小路，將第一級毒品海洛因置
    入注射針筒內加水，再以注射手腕血管之方式，施用第一級
    毒品海洛因一次。甲○○於前揭時、地施打海洛因完畢後，
    旋將其所有之注射針筒1支及毒品之外包裝夾鏈袋1個丟棄在
    水溝內，為跟隨在後之胞弟陳玟憲發現後，陳玟憲拾起水溝
    內之針筒及夾鏈袋，將甲○○帶回其苗栗縣竹南鎮竹興里竹
    圍仔1之15號住處，甲○○在其犯罪尚未被警發覺前，請其
    胞弟陳玟憲報警代為自首，陳玟憲遂於同日上午10時20分許
    ，向苗栗縣警察局竹南分局偵查隊報案，警方除扣得上開注
    射針筒1支、夾鏈袋1個外，並在分局對甲○○採集其尿液送
    檢驗結果，發現呈第一級毒品海洛因於人體代謝後之可待因
    、嗎啡陽性反應。
二、案經苗栗縣警察局竹南分局報請臺灣苗栗地方法院檢察署檢
    察官偵查起訴。
    理  由
壹、程序方面：
    按被告以外之人（包括證人、鑑定人、告訴人、被害人及共
    同被告等）於審判外之陳述雖不符刑事訴訟法第159條之1至
    之4等4條之規定，而經當事人於審判程序同意作為證據，法
    院審酌該言詞陳述或書面陳述作成時之情況，認為適當者，
    亦得為證據；當事人、代理人或辯護人於法院調查證據時，
    知有刑事訴訟法第159條第1項不得為證據之情形，而未於言
    詞辯論終結前聲明異議者，視為有前項之同意，同法第159
    條之5定有明文。本件證人陳玟憲曾於警詢中為陳述，其性
    質雖屬傳聞證據，其所為之上開警詢筆錄內容，業經本院審
    理時予以提示並告以要旨，且各經檢察官、辯護人及被告表
    示意見。當事人已知上述筆錄乃傳聞證據，且均未於言詞辯
    論終結前對該等筆錄內容異議，依上開規定，是其於警詢中
    之證言已擬制同意其有證據能力，本院審酌上開筆錄作成時
    ，較無人情施壓或干擾，亦無不當取供之情形，認為以之作
    為本案之證據亦屬適當，是其於警詢中之證言自具有證據能
    力。
貳、實體方面：
一、訊據被告甲○○（下稱被告）對於上揭犯罪事實坦承不諱，
    且被告經警採集其尿液送檢驗結果，亦呈第一級毒品海洛因
    於人體代謝後之可待因、嗎啡陽性反應，有苗栗縣警察局竹
    南分局偵辦違反毒品危害防制條例案件尿液鑑驗代碼對照表
    、詮昕科技股份有限公司95年11月8日濫用藥物尿液檢驗報
    告各1紙附卷可稽（見偵查卷第14、34頁），復有扣案之注
    射針筒1支及夾鏈袋1個可資佐證，足認被告自白與事實相符
    ，堪予採信。另被告於90年間因犯施用毒品案件，經臺灣苗
    栗地方法院裁定送觀察、勒戒後，經評定無繼續施用毒品之
    傾向，於91年1月14日出所，由臺灣苗栗地方法院檢察署檢
    察官於91年1月14日以91年度毒偵字第23號為不起訴處分確
    定。被告又於91年間因犯施用毒品案件，經臺灣苗栗地方法
    院裁定送觀察、勒戒後，經評定有繼續施用毒品之傾向，並
    經臺灣苗栗地方法院檢察署檢察官聲請強制戒治，由臺灣苗
    栗地方法院裁定送強制戒治，於強制戒治期間屆滿3個月後
    ，其成績經評定為合格，無繼續戒治之必要，而由臺灣苗栗
    地方法院檢察署檢察官聲請，經臺灣苗栗地方法院裁定停止
    戒治，所餘戒治期間付保護管束，於91年10月23日停止戒治
    出所，已於92年4月2日保護管束期間屆滿視為強制戒治執行
    完畢，此有臺灣高等法院被告前案紀錄表、臺灣苗栗地方法
    院檢察署刑案資料查註紀錄表各1份在卷為憑，被告於強制
    戒治執行完畢後，5年內再犯毒品危害防制條例第10條之罪
    ，應予依法論科。綜上所述，本案事證明確，被告犯行洵堪
    認定。
二、按海洛因係毒品危害防制條例第2條第2項第1款所規定之第
    一級毒品，不得非法持有、施用，被告違反上開規定，非法
    持有進而施用海洛因，核被告所為，係犯毒品危害防制條例
    第10條第1項之施用第一級毒品罪。至於被告非法持有第一
    級毒品之低度行為，已被其非法施用第一級毒品之高度行為
    所吸收，應不另論罪。另查，被告於91年間因施用毒品案件
    ，經檢察官提起公訴後，經臺灣苗栗地方法院於91年5月31
    日以91年度訴字第188號判決判處有期徒刑8月，於91年7月8
    日判決確定，並於92年12月20日縮刑期滿執行完畢，有臺灣
    高等法院被告前案紀錄表1份在卷為憑，其於受有期徒刑執
    行完畢後，於5年以內故意再犯本件有期徒刑以上之罪，為
    累犯，應依刑法第47條第1項規定，加重其刑。又自首以對
    於未發覺之罪投案而受裁判為要件，至其方式雖不限於自行
    投案，即託人代理自首或向非偵查機關請其轉送，亦無不可
    （參照最高法院95年度台上字第375號判決意旨）。被告在
    其犯罪尚未被警發覺前，請其胞弟陳玟憲報警代為自首，陳
    玟憲遂於95年10月19日上午10時20分許，向苗栗縣警察局竹
    南分局偵查隊報案，業經被告供明在卷，核與證人陳玫憲於
    警詢時證述之情節相符，被告於有偵查犯罪職權之機關或個
    人發覺其犯罪前，自首且主動接受裁判，應依刑法第62條前
    段之規定，減輕其刑。又被告之刑有加重及減輕之事由，應
    依刑法第71條第1項之規定先加後減。
三、原審認被告犯行罪證明確，予以論罪科刑，固非無見，惟查
    ，刑法第56條連續犯之規定業於94年1月7日修正公布刪除，
    並於95年7月1日施行，而依新法對於上開反覆實施犯罪模式
    之對應處置，除合於「接續犯」或「包括一罪」之情形外，
    則僅能依數罪併罰之規定個別處斷。又連續數行為而犯同一
    之罪名，部分之數行為，發生在新法施行前者，新法施行後
    ，該部分適用最有利於行為人之法律，若其中部分之一行為
    或數行為，發生在新法施行後者，該部分不能論以連續犯（
    最高法院95年第8次刑事庭會議決議意旨參照）。而依最高
    法院86年台上字第3295號判例意旨，數行為於同時同地或密
    切接近之時地實施，侵害同一之法益，各行為之獨立性極為
    薄弱，依一般社會健全觀念，在時間差距上，難以強行分開
    ，在刑法評價上，以視為數個舉動之接續施行，合為包括之
    一行為予以評價，較為合理，方屬接續犯之範疇，足見「接
    續犯」之成立，係以時、空密接性為前提要件，即透過對於
    同一法益之同種類侵害行為繼續不間斷之實行，業已稀釋個
    別行為之獨立性，致使刑法評價時將之視為單一、整體之犯
    罪行為，以符合社會一般人對於行為概念之認知，並與行為
    人之犯罪目的相互結合；亦即接續犯強調犯罪時、地之密接
    性需達到無從分割程度為必要；然就一般事理言之，施用毒
    品犯罪，或為零星偶一之施用，或長期不間斷的反覆施用，
    均有其可能性，是自難認立法者於制定刑罰法律之初，已認
    知施用毒品行為必屬具反覆性之犯罪。公訴人就被告於95年
    11月20日上午11時許，施用第一級毒品海洛因之犯行，認為
    係另一犯罪行為而追加起訴（95年度毒偵字第1565號），足
    認本件被告經起訴（於95年10月19日施用毒品海洛因）及追
    加起訴（於95年11月20日施用毒品海洛因）之施用毒品犯行
    ，相隔有1月有餘，並不符合行為密接性之要求，自不該當
    於接續犯之要件甚明。被告縱使於95年11月20日有施用毒品
    之犯行，檢察官認被告係另行起意，與已起訴於95年10月19
    日施用毒品之犯行，並無實質上或裁判上一罪之關係，法院
    自不得合一審判。原審就檢察官追加起訴部分，以構成接續
    犯為起訴效力所及為由，一併論罪科刑，即有未受請求之事
    項予以判決之違法，自有未洽，檢察官執此指摘原判決不當
    ，提起上訴，為有理由，應由本院將原判決撤銷改判。爰審
    酌被告曾因施用毒品接受觀察、勒戒處分及強制戒治，被告
    竟無視於毒品對於自身健康之戕害及國家對於杜絕毒品犯罪
    之禁令，猶施用毒品不輟，再為本案犯行，足見被告自制能
    力尚有未足，顯乏禁絕毒害之決心，仍有令其接受相當期間
    監禁教化之必要，以促其及早矯正吸毒惡習，再兼衡酌施用
    毒品固戕害個人健康至鉅，然就他人權益之侵害仍屬有限，
    及其犯後業已坦承犯行之態度、施用第一級毒品海洛因之次
    數僅一次，暨其犯罪之動機、目的、手段等一切情狀，量處
    有期徒刑8月，以示懲儆。再扣案之注射針筒1支及夾鏈袋1
    個，係被告所有供其施用毒品所用之物，業據被告供陳明確
    ，惟尚非專供施用毒品使用之物，故應依刑法第38條第1項
    第2款之規定，併予宣告沒收。
四、據上論斷，應依刑事訴訟法第369條第1項前段、第364條、
    第299條第1項前段，毒品危害防制條例第10條第1項，刑法
    第11條前段、第47條第1項、第62條前段、第38條第1項第2
    款，判決如主文。
本案經檢察官乙○○到庭執行職務。
中　　華　　民　　國　　96　　年　　5 　　月　　10　　日
            刑事第十一庭　審判長法　官　陳　朱　貴
                                法　官　何　志　通
                                法　官　胡　文　傑
上列正本證明與原本無異。
如不服本判決應於收受送達後十日內向本院提出上訴書狀，其未
敘述上訴之理由者並得於提起上訴後十日內向本院補提理由書（
均須按他造當事人之人數附繕本）。
                                書記官  陳　文  琴
中　　華　　民　　國　　96　　年　　5 　　月　　10　　日
附錄論罪科刑法條：
毒品危害防制條例第10條第1項
施用第一級毒品者，處 6 月以上 5 年以下有期徒刑。
